【裁判字號】    97,交聲,214
【裁判日期】    970331
【裁判案由】    違反道路交通管理處罰條例聲明異議
【裁判全文】
臺灣桃園地方法院刑事交通事件裁定     97年度交聲字第214號
原處分機關  交通部公路總局新竹區監理所中壢監理站
異  議  人
即受處分人  甲○○
上列異議人即受處分人因違反道路交通管理處罰條例案件，對於
交通部公路總局新竹區監理所中壢監理站民國97年1 月24日壢監
裁字第裁53－Z00000000 號違反道路交通管理事件裁決書所為之
處分（原舉發通知單案號：內政部警政署國道公路警察局公警局
交字第Z00000000 號）聲明異議，本院裁定如下：
    主  文
異議駁回。
    理  由
一、聲明異議意旨略以：異議人即受處分人甲○○於民國96年9
    月15日上午9 時53分許，行經國道1 號南下51公里處，因行
    駛於路肩，遭員警開單逕行舉發，且經原處分機關裁決罰緩
    新臺幣（下同）4,000 元及記違規點數1 點。由於交通部開
    放部分路肩路段通行後，在每個開放行駛之路段，只有在起
    始處標示開放通行，並在結束處標示通行終點，從起始至終
    點處則無任何標示，一般用路人高速行駛於高速公路上，往
    往晃眼即過只留意到開放通行之標示，要留意開放行駛時間
    的標示並不容易，且每個路段開放通行時間都不一致，對一
    般人而言，標示顯然不足，有誤導用路人之疑慮。異議人於
    收受裁決書後，經多次探查上開路段，始清楚看到行駛路肩
    之開放時段為早上10點開始，且逕行舉發之時間接近開放時
    段，似有利用被誤導之用路人而不當執法之嫌疑。原處分機
    關認異議人違反道路交通管理處罰條例第33條第1 項第9 款
    ，而裁決異議人罰緩4,000 元，並記違規點數1 點之處分顯
    有錯誤，為此聲請撤銷原處分云云。
二、原處分意旨略以：內政部警政署國道公路警察局第一警察隊
    ，查獲羅萬隆所有之車牌號碼3922-FS 號自小客車，於96年
    9 月15日上午9 時53分許，行經國道1 號南下51公里處，行
    駛路肩（非開放時段）違反道路交通管理事件，經內政部警
    政署國道公路警察局第一警察隊於96年10月6 日以公警局交
    字第Z00000000 號舉發違反道路交通管理事件通知單檢附錄
    影照片逕行舉發汽車所有人羅萬隆。嗣經前揭自用小客車之
    所有人羅萬隆於97年1 月24日向交通部公路總局新竹區監理
    所中壢監理站申報舉發通知單歸責處罰之實際駕駛人，並提
    供實際駕駛人甲○○之年籍資料，復經交通部公路總局新竹
    區監理所中壢監理站爰依道路交通管理處罰條例第33條第1
    項第9 款、第85條第1 項規定，於97年1 月24日填製壢監裁
    字第裁53-Z00000000號裁決書，裁處實際駕駛人甲○○罰鍰
    4,000 元，並依第63條第1 項第1 款規定，記違規點數1點
    等語。
三、本件異議人甲○○固不否認有於96年9 月15日上午9 時53分
    許，駕駛車牌號碼3922-FS 號自小客車，行經國道1 號南下
    51公里處行走路肩，及經內政部警政署國道公路警察局第一
    警察隊逕行舉發「行駛路肩（非開放時段）」之違規事實，
    並有內政部警政署國道公路警察局舉發違反道路交通管理事
    件通知單、違規舉發照片各1 張在卷可稽（本院卷第7 頁）
    。惟異議人辯稱：上開路段開放行駛時段之標示設置不明，
    且開放行駛路段之起點與終點間，標示設置亦顯然不足云云
    。經查：汽車行駛高速公路及快速公路，不得在路肩上行駛
    ，或利用路肩超越前車或倒車；汽車行駛於高速公路、快速
    公路或設站管制之道路，不遵使用限制、禁止、行車管制及
    管理事項之管制規則，而未依規定使用路肩者，處汽車駕駛
    人3,000 元以上6,000 元以下罰鍰，並予記違規點數1 點，
    高速公路及快速公路交通管制規則第9 條第1 項第2 款、道
    路交通管理處罰條例第33條第1 項第9 款、第63條第1 項第
    1 款分別定有明文。行駛於高速公路，原則上皆不得行駛路
    肩，換言之，行駛於高速公路，除非交通管制單位明白告示
    有開放行駛路肩之時間、路段，否則皆不得行駛路肩，此應
    為參與用路之大眾有義務知悉並遵行之事項。又國道1 號南
    下51公里處開放路肩行駛時段為10至14時、16至19時，且開
    放路肩之標誌起點設立於南下49.5公里處，終點設立於南下
    51.5公里處，此有內政部警政署國道公路警察局第一警察隊
    於97年3 月21日以公警一交字第0970101700號函及照片2 張
    在卷可稽（本院卷第16頁至第18頁），足認並無異議人所稱
    標示設置不足或設置不明之情事，異議人既是考領有駕駛執
    照之人，對前述規定自不得諉為不知，是異議人質疑前揭違
    規地點標示不足云云，顯係事後卸責之詞，委無可採，故異
    議人於上揭時、地未依規定行駛於路肩之違規行為，堪以認
    定。
四、綜上所述，異議人即受處分人於前揭時、地違規行駛高速公
    路之路肩之行為，經原處分機關依道路交通管理處罰條例第
    33條第1 項第9 款、第63條第1 項第1 款、違反道路交通管
    理事件統一裁罰基準及處理細則之規定，裁處4,000 元，並
    記違規點數1 點，核無違誤，本件異議人之異議為無理由，
    應予駁回。
五、據上論斷，應依道路交通案件處理辦法第19條，裁定如主文
    。
中    華    民    國    97    年    3     月    31    日
                  交通法庭  法  官  陳  月  雯
以上正本證明與原本無異。
如不服本裁定，應於裁定送達後5 日內，向本院提出抗告狀（應
附繕本）。
                            書記官  王  峻  宏
中    華    民    國    97    年    4     月    3     日


司法院資訊處製作；財團法人民間司法改革基金會備份。
